【裁判字號】    98,上訴,1233
【裁判日期】    980630
【裁判案由】    偽造文書等
【裁判全文】
臺灣高等法院臺中分院刑事判決        98年度上訴字第1233號
上  訴  人
即  被  告  丙○○
上列上訴人因偽造文書等案件，不服臺灣彰化地方法院98年度訴
緝字第20號中華民國98年5月4日第一審判決（起訴案號：臺灣彰
化地方法院檢察署97年度偵緝字第29號），提起上訴，本院判決
如下：
    主  文
原判決撤銷。
丙○○犯竊盜罪，處有期徒刑伍月，如易科罰金，以新臺幣壹仟
元折算壹日；又犯行使偽造私文書罪，處有期徒刑伍月，如易科
罰金，以新臺幣壹仟元折算壹日，偽造於信用卡簽帳單商店存根
聯上之「乙○○」署押壹枚沒收。應執行有期徒刑捌月，如易科
罰金，以新臺幣壹仟元折算壹日，偽造於信用卡簽帳單商店存根
聯上之「乙○○」署押壹枚沒收。
    犯罪事實
一、丙○○於民國（下同）96年5月17日23時許，前往友人黃家
    安位於彰化縣福興鄉○○村○○路40之30號住處，因黃家安
    容留其過夜，詎其竟意圖為自己不法之所有，於96年5月17
    日23時許至96年5月18日凌晨3時50分許間之某時，利用此過
    夜機會，趁機竊取黃家安之妻乙○○所有置放在車牌號碼
    G2N-811號重型機車置物箱內之華僑銀行及臺新銀行信用卡
    各1張，得手後旋駕駛其向不知情之梁志清（金馬租車有限
    公司負責人）前所承租之車牌號碼5687-SD號自小客車（登
    記為梁志清之妻李芳儀所有）迅速離去。
二、丙○○隨後駕駛上開自小客車，另基於詐欺取財及行使偽造
    私文書之犯意，於96年5月18日凌晨3時54分許，至位於彰化
    縣鹿港鎮○○路○段242號之「臺塑加油站」（臺亞彰鹿站）
    加油，在未經持卡人乙○○同意下，即持上開竊得之華僑銀
    行信用卡【卡號：0000000000000000（S）號】交給加油站
    內不知情之員工張佑綾，佯為真正持卡人簽帳消費，刷卡消
    費新臺幣（下同）1615元，並在信用卡簽帳單商店存根聯上
    偽簽「乙○○」之署名1枚（信用卡簽帳單為一式二份，屬
    感熱紙式簽帳單，計有商店存根與持卡人存根二聯，僅商店
    存根聯有簽名，且不具自動複寫功能），用以表示係乙○○
    確認交易標的與金額及向發卡銀行之特約商店消費之意，並
    作為該特約商店經由收單銀行向發卡銀行請款之用，而偽造
    信用卡簽帳單之私文書，偽造完成後，丙○○即將上開簽帳
    單商店存根聯交付予加油站員工張佑綾而行使之，致張佑綾
    陷於錯誤，誤認其係該信用卡合法使用人持卡消費，丙○○
    以上開方法詐得價值1615元之油品，足以生損害於乙○○本
    人、華僑銀行之利益及該特約商店確認持卡人身分之正確性
    。嗣於96年5月18日上午7時40分許，乙○○發現前揭重型機
    車置物箱內之信用卡遭竊，乃報警處理，並向華僑銀行、臺
    新銀行辦理掛失停用信用卡，經華僑銀行告知前揭信用卡已
    遭盜刷，嗣經警從盜刷信用卡地點即上開「臺塑加油站」內
    之監視器畫面，發現丙○○駕駛上開承租之5687-SD號自小
    客車前往加油，始循線查悉上情。
三、案經乙○○訴由彰化縣警察局鹿港分局報請臺灣彰化地方法
    院檢察署檢察官偵查起訴。
    理  由
壹、證據能力部分：
    按被告以外之人於審判外之陳述，雖不符刑事訴訟法第159
    條之1 至第159 條之4 之規定，而經當事人於審判程序同意
    作為證據，法院審酌該言詞陳述或書面陳述作成時之情況，
    認為適當者，亦得為證據。當事人、代理人或辯護人於法院
    調查證據時，知有第159 條第1 項不得為證據之情形，而未
    於言詞辯論終結前聲明異議者，視為有前項之同意，刑事訴
    訟法第159 條之5 定有明文。查本案全部卷證，公訴人、被
    告均不爭執其證據能力，本院復衡以該等供述證據作成時之
    情況，應為適當，是可認後述所引用證據之證據能力均無疑
    義，合先敘明。
貳、實體部分：
一、訊據上訴人即被告（以下簡稱被告）丙○○坦承上開犯罪事
    實不諱，核與證人即被害人乙○○於96年5月23日、97年3月
    17日警詢中指訴情節相符，並經證人黃家安分別於97年3月
    17日警詢中及原審97年7月16日訊問時證述屬實；又被告確
    有於96年5月18日凌晨3時45分許，持被害人乙○○所有之前
    揭華僑銀行信用卡前往上址「臺塑加油站」刷卡加油消費，
    並在簽帳單上偽簽「乙○○」之署押乙情，除據被告供承在
    卷，並經證人張佑綾（即臺塑加油站員工）及梁志清（即車
    牌號碼5687-S D號自用小客車出租人）分別於警詢時證述明
    確，復有臺塑加油站之監視錄影器翻拍畫面照片15張、查證
    照片9張、信用卡簽帳單商店存根聯影本1張、金馬小客車租
    賃股份有限公司車輛出租約定契約書（被告自96年5月13 日
    承租，於96年5月19日返還租車）、車籍查詢-基本資料詳細
    畫面（車牌號碼5687-SD號自小客車，車主李芳儀）等件在
    卷可稽，本件事證明確，被告上開犯行均堪認定，應依法論
    科。
二、按持信用卡交易，基本上於發卡銀行不依契約給付持卡人所
    消費之帳款予特約商店時，持卡人對於特約商店仍直接負有
    給付價金義務，從而持信用卡交易與通常之買賣，並無差異
    ，僅在價金給付上由發卡銀行經由信用卡中心代為付帳，於
    發卡銀行經由信用卡中心給付特約商店價金後，持卡人即對
    發卡銀行負擔給付價金債務而已，故倘持卡人並無支付價金
    之真意，而向特約商店提示他人之信用卡消費，使特約商店
    及其職員誤認其為信用卡之所有人並有支付價金之真意而陷
    於錯誤，性質上即屬對特約商店及其店員施行詐欺。次按信
    用卡為交易工具之交易行為，不論特約商店所使用之簽帳單
    係一式三聯或一式二聯，持卡人在特約商店已填妥交易標的
    及金額等應記載事項上之簽帳單上簽名，即係表示持卡人承
    認有此交易行為之意思，該簽帳單之每一聯，自均屬有關權
    利義務證明之私文書，不因其用途不同而有異（最高法院89
    年度臺上字第5820號判決要旨參照）。是簽帳單係以文字為
    一定之意思表示，持信用卡刷卡消費時，在簽帳單上簽署姓
    名，乃表示已收受特約商店所交付之交易標的物或消費標的
    ，並同意依據信用卡使用約定，依照簽帳單金額付款予發卡
    銀行之意，屬私文書之一種。而該等文書具有確認持卡人之
    身分，持卡人簽名後之簽帳單係由特約商店核對收執，並轉
    向發卡銀行請款，此簽帳單上之署押，係持卡人以該文書內
    容對於特約商店請求於核對無誤時提供商品或服務，以及請
    求發卡銀行給付款項之依據，是偽造簽帳單上署押之文書後
    ，由特約商店及發卡銀行就此等文書進行審查核對提供契約
    給付之過程觀之，實該當於刑法第216 條所謂之「行使」。
三、核被告丙○○所為，就犯罪事實欄一部分：係犯刑法第320
    條第1項之普通竊盜罪；就犯罪事實欄二部分：則係犯刑法
    第216條、第210條之行使偽造私文書罪及同法第339條第1項
    之詐欺取財罪，被告偽造私文書（在信用卡消費簽帳單商店
    存根聯上偽簽「乙○○」之名）之低度行為，為行使偽造私
    文書之高度行為所吸收，不另論罪。被告於犯罪事實欄二所
    為之行使偽造私文書及詐欺取財此2犯罪，被告係基於單一
    盜刷信用卡消費之決意，為達成該犯行所為之各個舉動，應
    屬法律概念之一行為，其一行為觸犯上開2罪名，為想像競
    合犯，應從一重論以行使偽造私文書罪（最高法院98年度臺
    上字第1947號判決可資參照），檢察官就此部分認係數罪併
    罰，容有誤會。又被告所犯上開普通竊盜罪及行使偽造私文
    書罪間，犯意各別，行為互殊，應予分論併罰。另依司法院
    釋字第662號解釋：「中華民國九十四年二月二日修正公布
    之現行刑法第四十一條第二項，關於數罪併罰，數宣告刑均
    得易科罰金，而定應執行刑之刑逾六個月者，排除適用同條
    第一項得易科罰金之規定部分，與憲法第二十三條規定有違
    ，並與本院釋字第三六六號解釋意旨不符，應自本解釋公布
    之日起失其效力。」故對於數罪併罰，數宣告刑均得易科罰
    金，而定應執行之刑超過6個月之案件，依司法院釋字第366
    號、662號解釋意旨，仍得易科罰金。原審認被告罪證明確
    予以論罪科刑，固非無見，惟被告業已於本院坦承犯行，且
    與被害人乙○○、黃家安達成和解有和解書一份在卷可稽（
    見本院卷第5頁），原審未及審酌及此，認被告否認竊盜犯
    罪，而為量刑，即有未洽。又原審對於數罪併罰，數宣告刑
    均得易科罰金，而定應執行之刑超過6個月之案件，未及依
    司法院釋字第366號、662號解釋意旨，諭知易科罰金之折算
    標準，亦有未洽。被告上訴主張其已與被告和解，主張原審
    量刑週重，即有理由，自應由本院將原判決撤銷改判。爰審
    酌被告丙○○之素行，及其智識程度、犯罪之動機、目的、
    手段，竊取被害人之信用卡並進而冒用被害人名義為信用卡
    消費，除擾亂金融交易秩序及他人經濟信用外，且致被害人
    受有財產上損害，暨其犯後已坦承犯行，並與被害人乙○○
    、黃家安達成和解，犯後態度尚稱良好等一切情狀，分別量
    處如主文第二項所示之刑，並定其應執行之刑，並諭知易科
    罰金之折算標準，以示懲儆。另被告在上開信用卡簽帳單商
    店存根聯上偽簽「乙○○」之署押1枚，不問屬於犯人與否
    ，應依刑法第219條之規定予以宣告沒收；又所偽簽之商店
    存根聯係交由特約商店收執，並非屬被告所有之物，爰不諭
    知宣告沒收，附此敘明。
據上論斷，應依刑事訴訟法第369條第1項前段、第364條、第299
條第1項前段，刑法第216條、第210條、第320條第1項、第339條
第1項、第55條、第51條第5款、第219條、第41條第1項前段，刑
法施行法第1條之1，判決如主文。
本案經檢察官甲○到庭執行職務。
中    華    民    國    98    年    6     月    30    日
            刑事第二庭    審判長法  官  李  璋  鵬
                                法  官  胡  森  田
                                法  官  胡  忠  文
以上正本證明與原本無異。
竊盜部分，不得上訴。
偽造文書部分，得上訴。
如不服本判決應於收受送達後10日內向本院提出上訴書狀，其未
敘述上訴之理由者，並得於提起上訴後10日內向本院補提理由書
（均須按他造當事人之人數附繕本）「切勿逕送上級法院」。
                                書記官  許  麗  花
中    華    民    國    98    年    6     月    30    日
附錄本案論罪科刑法條全文：
刑法第210條
偽造、變造私文書，足以生損害於公眾或他人者，處5年以下有
期徒刑。
刑法第216條
行使第210條至第215條之文書者，依偽造、變造文書或登載不實
事項或使登載不實事項之規定處斷。
刑法第320條
意圖為自己或第三人不法之所有，而竊取他人之動產者，為竊盜
罪，處5年以下有期徒刑、拘役或5百元以下罰金。
意圖為自己或第三人不法之利益，而竊佔他人之不動產者，依前
項之規定處斷。
前二項之未遂犯罰之。
刑法第339條
意圖為自己或第三人不法之所有，以詐術使人將本人或第三人之
物交付者，處5年以下有期徒刑、拘役或科或併科1千元以下罰金
。以前項方法得財產上不法之利益或使第三人得之者，亦同。
前二項之未遂犯罰之。


司法院資訊處製作；財團法人民間司法改革基金會備份。
